【裁判字號】    92,交抗,653
【裁判日期】    920722
【裁判案由】    違反道路交通管理處罰條例
【裁判全文】
臺灣高等法院交通事件裁定                        九十二年度交抗字第六五三號
    抗  告  人
    即受處分人  甲○○
右抗告人因違反道路交通管理處罰條例案件，不服台灣基隆地方法院中華民國九十二
年五月三十日裁定（九十二年度交聲字第九五號），提起抗告，本院裁定如左：
    主  文
抗告駁回。
    理  由
一、按汽車駕駛人轉彎時，轉彎車不讓直行車先行者，處二百元（銀元）以上六百元
    以下罰鍰，道路交通管理處罰條例第四十八條第一項第六款前段定有明文。次按
    汽車駕駛人有同條例第四十八條所定情形者，依該條例第六十三條第一項第一款
    之規定，應記違規點數一點。再者，本條例所稱之車輛，係指在道路上原動機行
    駛之汽車，包括機器腳踏車，或以人力、獸力行駛之車輛，此觀之道路交通管理
    處罰條例第三條第八款之規定自明。
二、原處分意旨以：受處分人甲○○於民國九十二年二月六日下午六時三十分許，駕
    駛其Ｕ三─三七五號營業小客車，行經台北縣瑞芳鎮○○路與瑞竹路口時，為警
    察舉發其轉彎車未讓直行車先行，經原處分機關依道路交通管理處罰條例第四十
    八條第一項第六款之規定，以其轉彎車未讓直行車先行，裁處罰鍰新台幣九百元
    ，並依同條例第六十三條第一項記違規點數一點。
三、本件原裁定以：舉發單位台北縣政府警察局，已於九十二年四月二十八日，以北
    警交字第０九二００三一二一八號函覆異議人，該函說明二稱：「經本局交通事
    故審核小組審核當時相關事故處理資料（當事人筆錄、現場圖、相關跡證等）分
    析研判」，雙方均稱至路口前並未看見對方車輛就繼續行駛，顯見雙方均未有注
    意車前狀況之責，惟游君之駕駛行為為轉彎動作，依道路交通安全規則第一０二
    條第一項第六款規定，轉彎車應讓直行車先行，故本案就違規行為予以舉發並無
    不當」等語，再觀之卷附現場圖之備考欄，亦記明「警方到達現場，雙方駕駛車
    輛已移動」等語，足見異議人即受處分人和對方機車駕駛人均未察覺對方是如何
    出現，自無從由彼此所述內容而得悉當時之行車狀況，因而舉發單位及原處分機
    關僅能就現有資料，據以判斷責任之歸屬。因此，依卷附圖示，該處路段屬於Ｔ
    字型，異議人正要右轉，而對方機車自其左方向右直行而來，則對方機車屬於直
    行車，異議人屬於轉彎車無訛。再依異議人於異議狀所述，其車左側後視鏡遭對
    方機車撞及一節，可見異議人當時尚未右轉完成無訛，否則，若其已經右轉完成
    ，對方機車應會撞及其車後側，而非撞及其車左側。進而言之，若異議人能於右
    轉前注意左側來車，而禮讓對方機車先行，自可避免事故之發生。因此，對方機
    車縱亦有欠缺注意車前狀況之疏失，惟仍不能解免異議人之主要過失責任。綜上
    ，異議人確有被舉發之違規事實無訛，舉發單位之判斷並無錯誤，從而原處分依
    相同理由而裁決處罰，其處分合法而適當，並無不妥。因此，其異議為無理由，
    應予駁回云云。
三、經查：本院經核閱相關卷證，認原裁定業已敘明認定事實所憑依據及理由，核無
    不當。抗告意旨猶執前詞以：其所駕車輛當時已經過了平交道約二分之一，已算
    直行車，雙方既均為直行車，何來轉彎車未讓直行車先行之違法云云，執以提起
    抗告，為無理由，應予駁回。
四、據上論結，應依道路交通案件處理辦法第二十六條，刑事訴訟法第四百十二條，
    裁定如主文。
中      華      民      國    九十二    年      七      月    二十二    日
                              台灣高等法院交通法庭
                                  審判長法  官  楊  照  男
                                        法  官  王  詠  寰
                                        法  官  陳  炳  彰
右正本證明與原本無異。
不得再抗告。
                                        書記官  沈  秀  容
中      華      民      國    九十二    年      七      月    二十四    日


司法院資訊處製作；財團法人民間司法改革基金會備份。
